臺灣高等法院臺中分院刑事判決　　　　 96年度上易字第672號
上　訴　人
即　被　告　丙○○
選任辯護人　江來盛律師
上列上訴人因詐欺案件，不服臺灣臺中地方法院95年度易字第24
17號，中華民國96年3月1日第一審判決（起訴案號：臺灣臺中地
方法院檢察署95年度偵字第8234號），提起上訴，本院判決如下
：
    主      文
原判決撤銷。
丙○○共同犯詐欺取財罪，處有期徒刑壹年肆月，減為有期徒刑
捌月。
    事實及理由
一、本案經本院審理結果，認第一審判決認定犯罪事實、論處罪
    名部分均無不當，並引用第一審判決書有關犯罪事實、證據
    及認定犯罪事實、論處罪名等理由之記載（如附件）。
二、上訴人即被告丙○○於本院另辯稱：告訴人丁○○並未到台
    中市長榮桂冠酒店，被告亦未在長榮桂冠酒店包廂內主導簽
    約事宜；又告訴人就何人出示新臺幣（下同）4500萬元之支
    票、何人介紹被告與其認識，前後所言不一，且所云係由被
    告主導，卻未查證被告是否確有台中市第六信用合作社（下
    稱台中六信）之授權，亦與事理有違，是告訴人所言乃無中
    生有，編造杜撰云云。經查：
  （一）被告於本院聲請證人即告訴人丁○○到庭詰問證述：「
        （問：你於87年12月 8日有無到長榮桂冠會議室？）有
        」「（問：你為何會在這一天到長榮桂冠會議室？在場
        者有幾人？談何事情？)12月8日之前我們都已經講好土
        地買賣的事情，所以那天大家才會到長榮桂冠去，他們
        在長榮桂冠包了一個包廂要談簽約，在場者有我、丙○○、一位陳代書及地院法官拿口卡讓我指認叫陳中信者
        ，及另一位王先生，戊○○是進進出出」「（問：去那
        邊要談什麼事情？）過程中沒有談到什麼，因為大家那
        一天到那邊就是要簽約，那位陳代書拿壹張支票給我看
        ，並對我說為了保障銀行的權益，希望先在交易的土地
        上設定抵押，這樣的要求與之前所談的買賣內容不一樣
        ，這不是我能作決定的，所以我到外面去詢問原地主潘
        豐嘉，看是否可以這樣做，我告訴潘豐嘉後，他說土地
        是要賣的不是要設定的」「（問：那個陳代書為何要拿
        那張支票給你看？）那是我們之前在六信談的條件之一
        ，就是他們願意支付頭期款4500萬元，所以那張支票就
        是要當作頭期款」「（問：你們在長榮桂冠見面的用意
        為何？）要簽約」「（問：何人跟你約定87年12月 8日
        要在長榮桂冠簽約？）是戊○○在之前與我約定的」等
        語（見本院卷第63頁），核與其在原審證述之情節相符
        ，並無任何足以彈劾被告成立詐欺罪之事由。
  （二）證人甲○○於本院證述；「(問：87年12月8日你是否有
        到長榮桂冠參與會議？）日期我忘記了，但我有參加會
        議」「（問：當時係何原因參與會議？）因為土地簽約
        事宜去會議」「（問：那天到長榮桂冠會議室，在場者
        有幾人？談何事情？停留時間多久？）參加的人有幾人
        我忘記了，丁○○我有印象在場，丙○○我忘記了，包
        廂裡有7、8個人，包括他們那邊的代書及雙方的人，我
        記得人很多，但詳細數目不記得」「（問：當時買賣的
        細節已經談好了？）還沒有，因為那塊土地上面還有查
        封，沒有辦法作塗銷移轉的動作，所以地主代表也有壹
        個人來，但什麼原因談不成，時間太久我忘記了」「（
        問：丙○○到底有無在包廂內？）我忘記了」「（問：
        買賣雙方有無講什麼話讓你比較有印象？）忘記了」等
        語（見本院卷第64、65頁）。則依上開證詞，雖未能證
        明被告有在長榮桂冠酒店的包廂會議室內，惟被告於原
        審法院88年度易字第2526號被告乙○○等人詐欺案件89
        年12月 5日審判期日證述：劉飛龍（即戊○○）打電話
        給我，說他在長榮桂冠，我去時看到他們分二堆人，一
        堆在裡面，一堆在外面，當時我坐在裡面，與3、4人閒
        話家常，其中有一位自我介紹說是代書等語（見該案卷
        宗第351至353頁），足見當時被告確有在長榮桂冠酒店
        的包廂會議室內。又證人甲○○於本院就當日發生之情
        節，大都因時間久遠而不復記憶，惟其於原審法院88年
        度易字第2526號被告乙○○等人詐欺案件89年 6月22日
        審判期日已結證：12月 7日與丁○○、乙○○一起到台
        南市，與潘豐嘉協商土地買賣事宜，並簽立不動產買賣
        契約書，他們有約隔天到台中長榮桂冠，與新的買主談
        買賣的事情，當天有丁○○、乙○○、潘豐嘉、張世明
        及5、6個代表新的買主方面的人到長榮桂冠，新買主也
        有找代書，當時新買主有要求依他們所買受之價金來設
        定抵押權，而原來地主潘豐嘉不肯，因這個問題談不攏
        ，之後大家就解散了；新的買主有另開一個小會議室討
        論，我到時，乙○○、丁○○、張世明已在場，潘豐嘉
        比我慢到，後來新買主才到，一到即進入會議室，之後
        丁○○、乙○○就進入會議室與新買主談，談了以後出
        來，舊買主向我提要辦抵押的問題，我就與潘豐嘉談抵
        押之問題，潘豐嘉不同意，丁○○就進入與新買主談，
        但談不攏等語明確（見該案卷宗第254至257頁），足見
        告訴人丁○○於87年12月 8日確有至台中市長榮桂冠酒
        店，並進入被告所在之包廂會議室內，討論土地買賣相
        關事宜，是被告辯稱告訴人丁○○並未到長榮桂冠酒店
        ，亦未進到包廂內云云，顯與事實不符。
  （三）告訴人丁○○於本案告訴狀指稱，87年12月 8日伊由呂
        東陪同至台中市長榮桂冠酒店，欲令地土潘豐嘉與台中
        六信訂立買賣契約時，到場之戊○○、「李董」丙○○
        並出示一張面額4、5千萬元之票據予告訴人，以示台中
        六信確有誠意購買該土地等語（見93年度發查字第4279
        號偵查卷第8、9頁）；於原審證述：丙○○帶去的代書
        拿了一張4500萬元的支票給我看，表示說他們有誠意要
        購買等語（見原審卷第86頁），所言出示支票取信者，
        同屬買受人即被告一方，是證人丁○○於原審所證上情
        ，顯係補充說明告訴狀所言買方出示之票據，乃由被告
        之代書所拿出，尚無相互扞格之情事，是被告指告訴人
        丁○○此部分所言有前後不一之瑕疵，當無可採。
  （四）證人丁○○於原審證述：「（問：上到會議室後發生何
        事？）乙○○跟丙○○介紹說我就是台南的地主，丙○○就當面告訴我每坪26萬是否可以，如果適合，他希望
        在12月8日簽約，訂金方面第一期要以4500萬元支付 ，
        其他細節希望我跟戊○○談」「（問：會議室裡面如何
        知道丙○○是六信代表？）因為戊○○介紹丙○○說是
        李董，丙○○只是打招呼，沒有說他不是李董等反對表
        示，且銀行會議室不是一般人可以進去，所以我才會認
        為丙○○是銀行之重要人物」等語（見原審卷第68頁）
        ，是在台中六信會議室時，乙○○介紹告訴人丁○○係
        地主，戊○○則介紹被告丙○○係李董，其介紹之主客
        方互異，自無不能相容之矛盾，被告指告訴人丁○○就
        何人介紹被告予其認識，一說是乙○○、一說是戊○○
        ，前後不一云云，亦非可取。
  （五）證人丁○○於原審另證述：劉偉信稱台中六信有二派，
        當權派希望以壹個董事個人名義買下系爭土地，再轉賣
        給台中六信，因為戊○○帶我去台中六信找被告，被告
        在會議室時，坐在主桌主席的位置，我們坐兩邊，且在
        長榮桂冠包廂內，被告有提及設定抵押的問題，所以才
        會認為被告係買方的代表，並由被告所主導等語（見原
        審卷第84、85、88、90、91頁），則告訴人既知與其交
        易之相對人係台中六信之董事（理事）個人，並非台中
        六信，則其於原審證述並未向被告求證是否確有台中六
        信之授權來購買土地等情，自無違背事理可言。
  （六）證人丁○○於原審已證述：「（問：本案你在88年已告
        訴乙○○等人詐欺，為何到93年11月才對本案被告提出
        詐欺告訴？）87、88年告訴狀提到『李董』，但是當時
        他的真實姓名、地址我都不知道，後來因為法院審理查
        出來，才另外告」等語（見原審卷第93頁）。參諸告訴
        人於88年2月8日告訴張世明、乙○○、潘豐嘉、劉飛龍
        等人詐欺之告訴狀，確有載明犯罪嫌疑人尚有「李董」
        者，並請求檢察官查明該自稱「李董」者之真實姓名年
        籍，是否真為台中六信之理監事等語（見88年度偵字第
        5011號偵查卷第1至5頁），且經該案及本案偵審調查結
        果，被告確為台中六信之理事，並於告訴人指述商洽買
        賣土地事宜之台中六信總社會議室及長榮桂冠酒店包廂
        內等地，被告均有在場，顯見告訴人丁○○指證被告涉
        案情節，並非無中生有、編造杜撰。
  （七）按法院因當事人、代理人、辯護人或輔佐人聲請調查證
        據，而有傳喚證人之必要者，為聲請之人應促使證人到
        場，刑事訴訟法第176條之2定有明文。被告於原審及本
        院聲請傳喚證人戊○○、乙○○，惟經原審及本院合法
        傳喚均未到庭，被告亦未促使該二證人到場，則被告此
        項證據之聲請，即無從加以調查。
  （八）綜上所述，被告上訴意旨否認犯罪，指摘原判決不當，
        為無理由。
三、原審認被告之罪證明確，予以論罪科刑，固非無見，惟中華
    民國九十六年罪犯減刑條例業於96年 7月16日施行，被告之
    犯罪，合於減刑條件，原審未及適用該減刑條例諭知減刑，
    尚有未合。本件被告之上訴固無理由，惟原審判決既有上開
    未及適用法律之瑕疵，即屬無可維持，應由本院予以撤銷改
    判。爰審酌被告尚無犯罪前科之品性（參卷附臺灣高等法院
    被告前案紀錄表）、智識程度、犯罪之動機、手段、所生危
    害及否認犯行、尚未與告訴人和解並賠償損害之犯後態度等
    一切情狀，量處有期徒刑1年4月。又被告犯罪之時間在96年
    4月24日以前，無中華民國九十六年罪犯減刑條例第3條第 1
    項所定不予減刑之情形，合於減刑條件，爰併為諭知減得之
    刑。
四、據上論斷，應依刑事訴訟法第373條、第369條第 1項前段、
    第364條、第299條第 1項前段，刑法第2條第1項前段、第28
    條、第339條第1項，刑法施行法第1條之1，中華民國九十六
    年罪犯減刑條例第2條第1項第3款、第7條，判決如主文。
本案經檢察官孟令士到庭執行職務。
中　　華　　民　　國　　96　　年　　8 　　月　　29　　日
            刑事第六庭    審判長法　官  李  文  雄
                                法　官  林  靜  芬
                                法　官  張  恩  賜
上列正本證明與原本無異。
不得上訴。
                                書記官  陳　如　慧
中　　華　　民　　國　　96　　年　　8　　 月　　30　　日
